臺灣高等法院高雄分院刑事判決
上　訴　人　臺灣高雄地方法院檢察署檢察官
被　　　告　甲○○
上列上訴人因被告違反毒品危害防制條例案件，不服臺灣高雄地
方法院94年度訴字第495 號中華民國94年5 月25日第一審判決（
起訴案號：臺灣高雄地方法院檢察署93年度毒偵字第6495、6931
號），提起上訴 (移送併辦案號: 台灣高雄地方法院檢察署94年
度毒偵字第4114號)，本院判決如下：
    主  文
原判決撤銷。
甲○○連續施用第一級毒品，處有期徒刑拾月。扣案海洛因壹包
（驗後淨重零點貳公克、空包裝重零點貳玖公克）另壹包 (驗
後淨重零點貳公克，空包裝重零點伍柒公克）及殘留海洛因之
塑膠吸管貳支，均沒收銷燬之。
    事  實
一、甲○○於民國91年間因施用毒品案件，經原審法院以91年度
    毒聲字第7325號裁定送觀察、勒戒後，認有施用毒品傾向，
    依原審法院91年度毒聲字第7998號裁定令入戒治處所施以強
    制戒治，於93年7 月2 日強制戒治執行完畢釋放。詎其仍不
    知悔改，於前開強制戒治執行完畢釋放後5 年以內，另基於
    施用第一級毒品海洛因之概括犯意；
    (一)於於93年10月1 日上午9 時許，在高雄縣橋頭鄉○○村○
      ○路51號住處，以將海洛因摻入香菸內吸食之方式，施用
      第一級毒品海洛因1 次，嗣於93年10月1 日下午5 時許，
      為警持搜索票在上址住處查獲，並扣得海洛因毒品1 包（
      驗後淨重0.23公克、空包裝重0.29公克）、殘留有海洛因
      毒品之塑膠吸管2 支，始悉上情。於93年10月12日中午 1
      時許，在上址住處，以相同之方法，施用第一級毒品海洛
      因1 次。於93年10月12日晚間9 時45分許，為警持搜索票
      在上址住處查獲。
    (二)於94年4 月16日上午9 時許在高雄市楠梓區高雄科技大學
      旁邊的台糖大樓內隱蔽處，將海洛因摻入香菸內吸食之方
      式，施用第一級毒品海洛因1 次。當天下午3 時15分許，
      被警查獲，扣押第一級毒品海洛因1 包 (驗後淨重0.32公
      克，空包裝重0.57公克)。
二、案經高雄縣政府警察局岡山分局報請臺灣高雄地方法院檢察
    署檢察官偵查起訴及移送併辦。
    理  由
一、訊據被告甲○○直承連續施用第一級毒品海洛因不諱，於原
    審法院審理時，亦同此供承無異（見原審卷第64、72頁），
    被告於93年10月1 日及12日經警採集其尿液送請高雄縣政府
    衛生局檢驗結果，均呈嗎啡陽性反應，有該局93年10月14日
    93煙檢字第2343號、93年10月21日93煙檢字第2430號、濫用
    藥物尿液檢驗報告及高雄縣政府警察局岡山分局橋頭分駐所
    偵辦毒品案件嫌犯尿液採證檢驗對照表在卷可憑（見93年度
    毒偵字第6495號偵查卷第6-7 頁，93年度毒偵字第6931號偵
    查卷第11-12 頁），公訴人復將此部分所採尿液送請高雄醫
    學大學附設中和紀念醫院複驗結果，亦呈嗎啡陽性反應，有
    高雄醫學大學附設中和紀念醫院93年11月20日0000-000號及
    93年12月28日0000-000號濫用藥物尿液檢驗報告2 紙存卷可
    資佐證（見93年度毒偵字第6495號卷第8-9 頁、93年度毒偵
    字第6931號卷第14-15 頁），並有疑似海洛因粉末1 包及塑
    膠吸管2 支扣案可參。而此部分扣案疑似海洛因粉末經送請
    法務部調查局鑑驗結果，確係含有第一級毒品海洛因成分（
    含包裝袋，驗後淨重0.23公克、空包裝重0.29公克），有法
    務部調查局鑑定通知書在卷可憑（見93年度毒偵字第6931號
    卷第8 頁），扣案塑膠吸管2 支經送請高雄醫學大學附設中
    和紀念醫院鑑驗結果，亦呈海洛因陽性反應，有該院94年3
    月8 日編號9403-23 號檢驗報告附卷可稽（見原審卷第18頁
    ）；於94年4 月16日下午查獲部分，採尿送驗亦呈嗎啡陽性
    反應，有台灣檢驗科技股份有限公司94年5 月10日
    KＺ00000000 00000號濫用藥物尿液檢驗報告可按，當日查扣
    之毒品，送法務部調查局鑑驗，屬第一級毒品海洛因，驗後
    淨重0.32公克，空包裝重0.57公克，有該局94年5 月25日調
    科壹字第22 0020063號鑑定通知書可證（見台灣高雄地方法
    院檢察署94 年 度偵字第4114號偵查卷第26、30頁）。又按
    人體投與海洛因後，迅速水解轉變為嗎啡，再循嗎啡之代謝
    途徑，排出體外，50% 以上於8 小時內，自尿中排出，90%
    於24小時內，自尿中排出，採樣應於投與嗎啡24小時內進行
    為宜，此經行政院衛生署藥物食品檢驗局以（80）藥檢壹字
    第056954號函釋明確；按被告之自白，非出於強暴、脅迫、
    利誘、詐欺、疲勞訊問、違法羈押或其他不當方法，且與事
    實相符者，得為證據，刑事訴訟法第156 第1 項定有明文。
    亦即被告之自白係出於自由意思，且與事實相符者，即有證
    據能力，本件被告迭次自白係出於自由意志，自得採為本件
    判決之基礎。又刑事訴訟法第159 條之4 規定: 「除前三條
    之情形外，下列文書亦得為證據：一除顯有不可信之情況外
    ，公務員職務上製作之紀錄文書、證明文書。二除顯有不可
    信之情況外，從事業務之人於業務上或通常業務過程所須製
    作之紀錄文書、證明文書。三除前二款之情形外，其他於可
    信之特別情況下所製作之文書。」，本件上揭衛生署函、高
    雄縣政府衛生局、高雄醫學大學附設中和紀念醫院及台灣檢
    驗科技股份有限公司之濫用藥物尿液檢驗報告、警方尿液採
    證檢驗對照表、法務部調查局之毒品鑑定通知書，或係公務
    員職務上製作之文書或係從事業務之人於業務上或通常業務
    過程所須製作之文書，經查亦無顯不可信之情況，上開文書
    應具有證據能力。綜合上揭各證據資料研析，足認被告之自
    白連續施用第一級毒品海洛因，與事實相符，應堪採信。
二、按犯毒品危害防制條例第10條之罪，經觀察勒戒後，認有繼
    續施用毒品之傾向者，應由檢察官聲請法院裁定令入戒治處
    所施以強制戒治，強制戒治期滿，應由檢察官為不起訴處分
    。經強制戒治執行完畢釋放後，5 年內再犯毒品危害防制條
    例第10條之罪，依92年1 月9 日修正施行之毒品危害防制條
    例第23條第2 項規定意旨，應由檢察官偵查起訴。被告前於
    91年間因施用毒品案件，經原審法院以91年度毒聲字第7325
    號裁定送觀察、勒戒後，認有施用毒品傾向，依原審法院91
    年度毒聲字第7998 號 裁定令入戒治處所施以強制戒治，於
    93年7 月2 日強制戒治執行完畢釋放，有臺灣高等法院被告
    前案紀錄表在卷可稽。綜上所述，被告於前開強制戒治執行
    完畢釋放後，5 年內再犯毒品危害防制條例第10條第1 項之
    罪，事證明確，應予依法論科。
三、查海洛因係毒品危害防制條例第2 條第2 項第1 款所稱之第
    一級毒品，不得持有、施用。核被告甲○○施用海洛因之行
    為，係犯該條例第10條第1 項之施用第一級毒品罪。被告持
    有海洛因後，進而施用，其持有之低度行為應為施用之高度
    行為所吸收，不另論罪。其先後多次施用第一級毒品海洛因
    之犯行，時間緊接，機會同一，觸犯犯罪構成要件相同之罪
    名，顯係基於概括之犯意為之，應依刑法第56條連續犯之規
    定，以一罪論，並加重其刑。檢察官雖僅就被告如事欄「(一)
    」部分之犯罪行為起訴，餘者未於起訴書中敘及，但連續犯
    為裁判上一罪，檢察官就犯罪事實一部起訴，依刑事訴訟法
    第267 條規定，其效力及於全部，法院自屬有權全部審判。
四、原審為科刑之判決，固非無見，惟原判決對於屬起訴效力所
    及而未於起訴書中敘明之部分，不及審酌，自有未洽，檢察
    官上訴意旨執此指摘原判決不當，並移送併辦，為有理由，
    原判決即屬無可維持，應由本院撤銷改判，爰審酌被告經強
    制戒治執行完畢，仍不知悔改警惕，猶繼續施用毒品，本不
    宜寬貸，惟念其犯後坦承犯行，尚知悔悟，且施用毒品乃自
    戕行為，及對社會危害性等一切情狀，量處如主文所示之刑
    ，以資懲儆 (原審審酌之範圍較小，檢察官上訴移送併辦之
    後，本院審酌之範圍較大，自應量處較原審為重之刑）。至
    扣案第一級毒品海洛因1 包（驗後淨重0.23公克、空包裝袋
    重0.29公克）另1 包 (驗後淨重0.32公克，空包裝重0.57公
    克)， 因海洛因毒品附著於包裝袋上剝離不易，應將包裝之
    整體視為海洛因毒品，扣案殘留塑膠吸管2 支，因海洛因毒
    品附著於吸管上剝離不易，亦應將整體視為海洛因毒品，均
    應依毒品危害防制條例第18條第1 項前段規定，不問屬於犯
    人與否，沒收銷燬之；送驗耗損之海洛因，既已滅失不存在
    ，自無宣告沒收銷燬之必要。至扣案之塑膠鏟子1 支及玻璃
    球吸食器1 個，經送請高雄醫學大學附設中和紀念醫院檢驗
    結果，該塑膠鏟子呈甲基安非他命陽性反應，玻璃球吸食器
    則未有任何毒品反應，有該院94年3 月8 日編號9403-22 、
    9403-24 號檢驗報告2 紙附卷可參（見原審卷第17、19頁）
    ，然上開物品既非被告預備犯本罪或供犯本罪所用之物，已
    據被告陳明在卷（見原審卷第72頁），故不另為沒收之諭知
    ，附此敘明。
據上論斷，應依刑事訴訟法第369 條第1 項前段、第364 條、第
299 條第1 項前段，毒品危害防制條例第10條第1 項、第18條第
1 項前段，刑法第11條、第56條，判決如主文。
本案經檢察官邱榮藏到庭執行職務。
中　　華　　民　　國　　94　　年　　8 　　月　　29　　日
                  刑事第二庭    審判長法  官  林正雄
                                      法  官  黃壽燕
                                      法  官  陳啟造
以上正本證明與原本無異。
如不服本判決應於收受本判決後10日內向本院提出上訴書狀，其
未敘述上訴理由者，並得於提起上訴後10日內向本院補提理由書
狀（均須按他造當事人之人數附繕本）「切勿逕送上級法院」。
中　　華　　民　　國　　94　　年　　8 　　月　　31　　日
　　　　　　　　　　　　　　　　　　　書記官  黃琳群
附錄法條：
毒品危害防制條例第10條第1項。
施用第一級毒品者，處6月以上5年以下有期徒刑。
